臺灣高等法院刑事判決　　　　　　　 100年度上訴字第3407號
上　訴　人
即　被　告　吳威昱
上列上訴人因毒品危害防制條例案件，不服臺灣板橋地方法院10
0 年度訴緝字第204 、205 號，中華民國100年9月30日第一審判
決（起訴案號：臺灣板橋地方法院檢察署100 年度毒偵字第260
、3469號），提起上訴，本院判決如下：
    主  文
原判決關於吳威昱所犯玖拾玖年拾貳月拾伍日施用第二級毒品罪
，暨定應執行刑部分，均撤銷。
吳威昱施用第二級毒品，累犯，處有期徒刑肆月。扣案甲基安非
他命包（驗餘淨重合計貳點零陸陸公克）沒收銷燬之。
其他上訴駁回。
上開撤銷改判部分與上訴駁回部分所處之刑，應執行有期徒刑壹
年玖月，扣案甲基安非他命包（驗餘淨重合計貳點零陸陸公
克）沒收銷燬之。
    事  實
一吳威昱前因施用毒品案件，經國防部南部地方軍事法院以93年
  度金裁字第6 號裁定將其送往勒戒處所觀察、勒戒後，認無繼
  續施用毒品之傾向，於民國93年12月23日釋放出所，由國防部
  南部地方軍事法院檢察署檢察官以93年度平偵字第8893號為不
  起訴處分確定（原審誤為93年度平偵字第889 號）；其於上開
  觀察、勒戒執行完畢後5 年內，另因施用第二級毒品犯行，經
  臺灣臺南地方法院以95年度簡字第462 號判處有期徒刑3 月確
  定（已執行完畢）；又因竊盜案件，經台灣板橋地方法院以97
  年度易字第1871號判處有期徒刑1 年確定，再因施用第一級、
  第二級毒品案件，經臺灣桃園地方法院以97年度審訴字第1742
  號分別判處有期徒刑7 月、4 月，應執行有期徒刑9 月確定。
  上開1871、1742號案件之宣告刑，嗣經臺灣桃園地方法院以98
  年度聲字第764 號裁定定應執行有期徒刑1 年8 月確定，於99
  年6 月13日縮刑期滿執行完畢。
二詎吳威昱仍不知悔改，明知海洛因及甲基安非他命分別為毒品
  危害防制條例第2 條第2 項第1 款、第2 款所規定之第一級毒
  品及第二級毒品，仍為下述施用毒品之犯行：
  (一)吳威昱基於施用第一級毒品海洛因之犯意，於99年12月15日
    下午4 、5 時許，在其位於臺北縣板橋市（已改制為新北市
    板橋區；以下仍沿用改制前之地名）僑中二街106 巷28之2
    號住處內，以將海洛因粉末摻入香菸內點火吸食之方式，施
    用第一級毒品海洛因。另基於施用第二級毒品甲基安非他命
    之犯意，於同日晚間7 時許，亦在其上址住處，以將甲基安
    非他命置於玻璃球吸食器內加熱燒烤吸食其煙霧之方式，施
    用第二級毒品甲基安非他命（該玻璃球吸食器業經丟棄而滅
    失）；嗣於99年12月16日晚間8 時20分許，在臺北縣板橋市
    ○○○街104 號之便利超商店內為警查獲，並在其施用第二
    級毒品犯罪被發覺前，主動提出其所有之甲基安非他命3 包
    為警扣押（3 包甲基安非他命淨重2.0640公克；嗣取0.0040
    公克鑑驗，驗餘淨重合計2.0636公克；起訴書誤載為3.064
    公克；下稱第1 次為警查獲）。
  (二)復基於施用第一級毒品海洛因之犯意，於100 年3 月8 日下
    午4 時許，在其上址住處內，以前述施用海洛因之方式再次
    施用第一級毒品海洛因；另基於施用第二級毒品甲基安非他
    命之犯意，於100 年3 月9 日晚間，亦在其上址住處內，以
    前述施用甲基安非他命之方式，再度施用第二級毒品甲基安
    非他命（該次所用之玻璃球吸食器亦經丟棄而滅失）；嗣於
    100 年3 月10日中午12時40分許，在其上址住處為警查獲（
    下稱第2 次為警查獲）。
二案經臺北縣政府警察局海山分局（已改制為新北市政府警察局
  海山分局）報請及新北市政府警察局刑事警察大隊移送臺灣板
  橋地方法院檢察署檢察官偵查起訴。
    理  由
一證據能力：(一)本案卷附之臺灣檢驗科技股份有限公司濫用藥物
  檢驗報告、交通部民用航空局航空醫務中心鑑定書，為檢察機
  關概括授權警方送由鑑定機關鑑定所出具之書面鑑定報告，依
  刑事訴訟法第159 條第1 項及同法第208 條第1 項準用同法第
  206 條第1 項之規定，為傳聞法則之例外，自得作為證據。
  (二)被告所為不利於己之陳述，並無出於強暴、脅迫、利誘、詐
  欺、疲勞訊問、違法羈押或其他不正之方法，亦非違反法定障
  礙事由經過期間不得訊問或告知義務之規定而為，依刑事訴訟
  法第156 條第1 項、第158 條之2 規定，應認有證據能力。(三)
  非供述證據部分，檢察官、被告均不爭執證據能力，且查無違
  反法定程序取得之情形，自均有證據能力。
二上揭犯罪事實，業據上訴人即被告吳威昱於原審及本院審理時
  坦承不諱；其第1 次為警採集之尿液，經送請臺灣檢驗科技股
  份有限公司以酵素免疫分析法初步檢驗、氣相層析質譜儀法確
  認檢驗之檢驗結果，確呈海洛因代謝物嗎啡及甲基安非他命陽
  性反應；又被告於第2 次為警查獲後所採集之尿液，經送請前
  述檢驗機構以相同方式為檢驗之結果，亦確呈海洛因代謝物嗎
  啡及甲基安非他命陽性反應等情，有該公司出具之濫用藥物檢
  驗報告2 紙在卷可稽（260 號毒偵卷第68頁、3469號毒偵卷第
  11頁）；而被告提出為警查扣之透明結晶3 包（淨重2.0640公
  克），經送請交通部民用航空局航空醫務中心取0.0040公克，
  以氣相層析質譜儀法鑑驗，確含甲基安非他命成分（驗餘淨重
  合計2.0636公克）等情，有該中心99年12月23日航藥鑑字第09
  97841 號鑑定書1 紙在卷可憑（260 號毒偵卷第61頁）。足認
  被告上開自白，核與事實相符。又被告前因施用毒品案件，經
  國防部南部地方軍事法院以93年度金裁字第6 號裁定將其送往
  勒戒處所觀察、勒戒後，認無繼續施用毒品之傾向，而於93年
  12月23日釋放出所，由國防部南部地方軍事法院檢察署檢察官
  以93年度平偵字第8893號為不起訴處分確定；被告於上開觀察
  、勒戒執行完畢後5 年內，另有施用第二級毒品之行為，經臺
  灣臺南地方法院以95年度簡字第462 號判處有期徒刑3 月確定
  等情，有本院被告前案紀錄表在卷可徵。被告於觀察勒戒執行
  完畢後5 年內再犯施用毒品案件，本件自得依法追訴處罰。本
  件事證明確，被告施用毒品犯行，堪以認定，應依法論科。
三按海洛因及甲基安非他命分別為毒品危害防制條例第2 條第2
  項第1 款、第2 款所規定之第一級毒品及第二級毒品。核被告
  施用海洛因之行為，係犯毒品危害防制條例第10條第1 項之施
  用第一級毒品罪；其施用甲基安非他命之行為，係犯毒品危害
  防制條例第10條第2 項之施用第二級毒品罪；被告施用前後持
  有第一級毒品海洛因、第二級毒品甲基安非他命之低度行為，
  應為其施用之高度行為所吸收，均不另論罪。再被告雖辯稱：
  其係摻雜上開二種毒品同時施用，應論以一罪云云，惟查被告
  於原審供稱：其於99年12月15日下午4 、5 時許，在板橋中二
  街住處，將海洛因粉末摻入香菸內施用；同日下午7 時許，在
  上址住處頂樓，以將甲基安非他命置入玻璃球吸食器吸食其煙
  霧之方式施用甲基安非他命；另於100 年3 月8 日下午4 時，
  在上址，將海洛因粉末摻入香菸內施用；復於同年3 月9 日晚
  間，在同址，用玻璃球吸食器加熱燒烤吸食之方式施用甲基安
  非他命；每次施用之玻璃球吸食器均於施用畢丟棄等語明確（
  原審204 號訴緝卷第28頁背面、第29頁），參以被告供稱施用
  海洛因及甲基安非他命之方式，核與一般施用該2 類毒品之方
  式無異，被告若非以上開不同之方式分別施用上揭2 種毒品，
  衡無為前開供述之理，是其於原審所稱施用方式，應信為實。
  堪認被告是於不同時間，以不同方式，施用海洛因及甲基安非
  他命，其99年12月15日下午、晚間，及於100 年3 月8 日、9
  日施用上揭毒品之犯行，顯係均分別起意，其犯意各別、行為
  互殊，應分論併罰。被告上開所辯，核無足採。被告有如事實
  欄所載台灣板橋地方法院97年度易字第1871號、臺灣桃園地方
  法院97年度審訴字第1742號案件之犯罪科刑及執行情形，此有
  本院被告前案紀錄表存卷可按，其於受有期徒刑之執行完畢後
  ，5 年內故意再犯本案前述4 件有期徒刑以上之罪，均為累犯
  ，應依刑法第47條第1 項規定，俱加重其刑。第按具有裁判上
  一罪關係之犯罪，苟全部犯罪未被發覺前，行為人僅就其中一
  部份犯罪自首，發生全部自首之效力，最高法院87年台上字26
  56號、90年台上字5435號判決參照，此一原則於實質上一罪關
  係之犯罪，自應有其適用。查被告於99年12月16日為警盤查，
  其於99年12月15日施用第二級毒品犯行被發覺前，即主動交付
  前述3 包甲基安非他命供警扣押等情，有該日警詢筆錄在卷可
  徵（260 號毒偵卷第7 頁）。依前開說明，其於該次施用第二
  級毒品犯行被發覺前，即主動提供甲基安非他命為警查扣，自
  承持有第二級毒品之犯行（為施用第二級毒品之低度行為）而
  受裁判，依前開說明，自合於自首要件，應依刑法第62條前段
  規定，就其該次施用第二級毒品之犯行減輕其刑，並依法先加
  重再減輕。
四原判決對被告99年12月15日施用第二級毒品之犯行，予以論罪
  科刑，固非無見。惟查被告符合自首之要件，已如前述，原審
  未予認定，殊嫌未洽。被告上訴主張該次施用第二級毒品之犯
  行，應與99年12月15日施用第一級毒品之犯行，成立一罪，雖
  無理由；惟其上訴主張其此次犯行，應依自首減輕部分，為有
  理由，自應由本院將原審該部分罪刑及定應執行刑部分撤銷改
  判。爰審酌被告前業經執行觀察、勒戒，並受不起訴分之寬典
  ，復曾因施用毒品犯行，經判刑執行完畢，仍無法戒絕毒癮，
  再次漠視法令規定而犯本罪，顯見其自制力薄弱，惟其施用毒
  品所生危害，實以自戕本身身心健康為主，對於他人生命、身
  體、財產等法益，尚無明顯而重大之實害，兼衡其犯罪後坦承
  犯行之態度等一切情狀，量處如主文第2 項所示之刑。扣案被
  告第1 次為警查獲時所扣得之甲基安非他命3 包（驗餘淨重合
  計2.0636公克），係被告本件施用毒品犯行所查獲之第二級毒
  品，應依毒品危害防制條例第18條第1 項前段規定沒收銷燬之
  。
五原審就被告99年12月15日、100年3月8日施用第一級毒品之犯
  行，及100年3月9日施用第二級毒品之犯行部分，認罪證明確
  ，適用毒品危害防制條例第10條第1項、第2項規定，並說明其
  施用毒品前後持有第一級毒品海洛因、第二級毒品甲基安非他
  命之低度行為，應為施用之高度行為所吸收，均不另論罪，且
  認被告為累犯，而依刑法第47條第1項規定加重其刑，並審酌
  被告前已因施用毒品而受不起訴處分之寬典，並經法院論罪科
  刑執行完畢，猶不知警惕而再犯本件施用毒品之罪，顯見其自
  制力薄弱，惟其施用毒品僅屬自殘行為，對於他人之法益尚無
  直接之侵害，及其犯後坦承犯行，態度尚稱良好等一切情狀，
  就其各次犯行，分別量處有期徒刑8 月、8月、5月。其認事用
  法，並無違誤，量刑亦稱妥適。被告上訴主張其99年12月15日
  施用第一級及第二級毒品，及另2次施用第一級及第二級毒品
  之犯行，均分別同時施用上開2種毒品，應各別成立一罪云云
  ，均無理由，應予駁回如主文第3項所示。
六上開撤銷改判與上訴駁回部分所處之刑，應定其應執行刑如主
  文第4項所示。
據上論斷，應依刑事訴訟法第368 條、第369 條第1 項前段、第
364 條、第299 條第1 項前段，毒品危害防制條例第10條第2 項
、第18條第1 項前段，刑法第11條前段、第47條第1 項、第62條
前段、第51條第5 款，判決如主文。
本案經檢察官陳正芬到庭執行職務。
中    華    民    國  100     年    12    月    29    日
                  刑事第二十一庭審判長法  官  周政達
                                      法  官  趙文卿
                                      法  官  江翠萍
以上正本證明與原本無異。
施用第一級毒品部分如不服本判決，應於收受送達後十日內向本
院提出上訴書狀，其未敘述上訴之理由者並得於提起上訴後十日
內向本院補提理由書（均須按他造當事人之人數附繕本）「切勿
逕送上級法院」。
施用第二級毒品部分不得上訴。
                                      書記官  王靜怡
中    華    民    國  100     年    12    月    29    日
本案論罪法條：毒品危害防制條例第10條第1 項、第2 項。
毒品危害防制條例第10條
施用第一級毒品者，處 6 月以上 5 年以下有期徒刑。
施用第二級毒品者，處 3 年以下有期徒刑。